臺灣臺中地方法院民事判決
110年度中簡字第3453號
原      告  陳春女(兼陳葉怨之承受訴訟人)

            陳廷維(陳葉怨之承受訴訟人)

兼  上二人  
訴訟代理人  陳鶴庭(陳葉怨之承受訴訟人)

被      告  葉太良  

訴訟代理人  何建宏律師
上列被告因過失傷害案件，經原告提起損害賠償之刑事附帶民事
訴訟（本院110年度交附民字第84號），經刑事庭裁定移送前來
，本院於民國111年4月1日言詞辯論終結，判決如下：
    主      文
一、被告應給付原告陳春女、陳廷維、陳鶴庭新臺幣28,995元，
    及自民國110年2月4日起至清償日止，按週年利率百分之5計
    算之利息。
二、被告應給付原告陳春女新臺幣500,000元，及自民國110年2
    月4日起至清償日止，按週年利率百分之5計算之利息。
三、原告其餘之訴駁回。
四、本判決第一項原告勝訴部分得假執行。但被告以新臺幣28,9
    95元為原告陳春女、陳廷維、陳鶴庭欲供擔保後，得免為假
    執行。
五、本判決第二項原告陳春女勝訴部分得假執行。但被告以新臺
    幣500,000元為原告陳春女供預供擔保後，得免為假執行。 
    事實及理由
壹、程序事項：
一、陳葉怨於民國110年1月27日起訴後，於110年2月6日死亡，
    其繼承人為原告陳鶴庭、陳廷維、陳春女，有陳葉怨及其繼
    承人之戶籍謄本、繼承系統表在卷可稽（見交附民卷第27、
    97-107、115-119頁）。而原告陳鶴庭、陳廷維、陳春女於1
    10年8月4日具狀聲明由原告陳鶴庭、陳廷維、陳春女承受訴
    訟（見交附民卷第93頁），核與民事訴訟法第168條、第175
    條規定相符，應予准許。
二、本件原告起訴時原聲明為「被告應給付原告陳葉怨新臺幣（
    下同）5,737,909元；給付原告陳春女100萬元，及均自附民
    狀繕本送達之翌日起至清償日止，按週年利率5%計算之利息
    」（見交附民卷第5頁）。嗣最終變更聲明為「一、被告應
    給付原告3,475,656元，及自附民狀繕本送達翌日起至清償
    日止，按週年利率5%計算之利息。二、被告應給付原告陳春
    女100萬元，及自附民狀繕本送達翌日起至清償日止，按週
    年利率5%計算之利息。」（見本院卷第85頁），核屬減縮應
    受判決事項之聲明，依民事訴訟法第255條第1項第3款規定
    ，應予准許。
貳、實體事項：
一、原告主張：
　㈠被告於109年1月6日5時45分許駕駛牌照號碼AQW-0593號自小
    客車，沿臺中市大雅區中清路內側車道由東南往西北方向行
    駛至中清路與中清路70巷（右側）、文秀路（左側）之閃光
    黃燈交岔路口時，本應注意車輛行經未畫設行人穿越道之交
    岔路口，遇有行人穿越道路時，無論有無交通指揮人員指揮
    或號誌指示，均應暫停讓行人先行通過，且行經設有閃光黃
    燈交岔路口時，應減速通過，而依當時情形天氣晴朗、夜間
    光線有照明、路面狀況良好、無缺陷及障礙、視距良好，並
    無不能注意之情事，竟疏未注意減速並暫停讓行人先行通過
    ，即貿然駕車通過路口。適有被害人陳葉怨自中清路70巷以
    北之中清路旁步行由東北向西南方向跨越中清路，行至中清
    路內側車道網狀線上，遭被告駕駛之自小客車撞擊倒地（下
    稱系爭車禍），葉陳怨因而受有頭部外傷併蜘蛛網膜下出血
    及腦內出血、第5節腰椎骨折、第5至第7頸椎椎間盤突出併
    頸椎狹窄、前額撕裂傷5公分、左嘴角撕裂傷12公分及前額
    右手右膝多處擦傷之重傷害。
　㈡陳葉怨因被告之不法侵害行為受有以下損害：⒈醫藥費用14,0
    21元（澄清綜合醫院中港院區）、⒉至陳葉怨死亡時所支出
    之看護費用461,635元、⒊精神慰撫金300萬元。另陳葉怨已
    自財團法人汽車交通事故特別補償基金受領2,046,661元之
    補償金，同意予以扣除。
  ㈢原告陳春女為陳葉怨之女兒，陳葉怨因系爭車禍受有上開重
    大難治之傷害，原告陳春女與陳葉怨原享有之母女天倫情感
    交由以難如常，受有精神上痛苦，請求被告賠償原告陳春女
    100萬元。
  ㈣爰依侵權行為之法律關係提起本件訴訟，請求被告就原告上
    開損害負賠償責任等語，並聲明：⒈如程序事項變更後之聲
    明。⒉願供擔保，請准宣告假執行。
二、被告抗辯：　　　　　　　
　  對於本院109年度交易字第1951號刑事判決所認定之犯罪事
    實、醫療費用、看護費用均不爭執。惟爭執陳葉怨、原告陳
    春女請求之精神慰撫金過高，認陳葉怨、原告陳春女之精神
    慰撫金分別以30萬元、10萬元適當。另被告應賠償陳葉怨之
    金額，應扣除陳葉怨已自特別補償基金受領之2,046,661元
    。並聲明：㈠原告之訴駁回。㈡如受不利判決，被告願供擔保
    ，請准宣告免為假執行。
三、本院之判斷：　
　㈠被告應負侵權行為損害賠償責任：
　　按因故意或過失，不法侵害他人之權利者，負損害賠償責任
    ，民法第184條第1項前段定有明文。又按汽車行近未劃設行
    人穿越道之交岔路口，遇有行人穿越道路時，無論有無交通
    指揮人員指揮或號誌指示，均應暫停讓行人先行通過；駕駛
    人駕駛汽車，應遵守道路交通標誌、標線、號誌之指示。道
    路交通安全規則第103條第3項、第90條第1項分別定有明文
    。另閃光黃燈表示「警告」，車輛應減速接近，注意安全，
    小心通過。道路交通標誌標線號誌設置規則第211條第1項第
    1款亦有明文。經查：
  ⒈原告主張被告於上開時、地，駕駛自小客車，疏未注意行近
    未劃設行人穿越道及設有閃光黃燈之交岔路口，應暫停讓行
    人先行通過；及減速接近，注意安全，小心通過，即貿然直
    行前進，不慎撞擊步行穿越道路之行人即陳葉怨，致陳葉怨
    受有頭部外傷併蜘蛛網膜下出血及腦內出血、第5節腰椎骨
    折、第5至第7頸椎椎間盤突出併頸椎狹窄、前額撕裂傷5公
    分、左嘴角撕裂傷12公分及前額右手右膝多處擦傷之傷害等
    事實，業據其提出澄清綜合醫院中港分院診斷證明書、住院
    及門診醫療收據等件為證（見交附民卷第15、31-41頁）。
    並經本院依職權調閱臺灣臺中地方檢察署109年度偵字第274
    29號偵查卷宗、臺灣臺中地方法院109年度交易字第1951號
    刑事卷宗核閱屬實。並參以被告因過失傷害犯行，經本院判
    處有期徒刑8月確定等情，有本院109年度交易字第1951號、
    臺灣高等法院臺中分院110年度交上易字第551號刑事判決在
    卷可佐（見本院卷第21-23、43-47頁）。復被告對此不爭執
    （見本院卷第86頁），足認被告確有駕車行近未劃設行人穿
    越道及設有閃光黃燈之交岔路口，未暫停讓行人先行通過；
    及減速接近，注意安全，小心通過之疏失，被告就系爭車禍
    之發生有過失。
  ⒉陳葉怨受有頭部外傷併蜘蛛網膜下出血及腦內出血、第5節腰
    椎骨折、第5至第7頸椎椎間盤突出併頸椎狹窄、前額撕裂傷
    5公分、左嘴角撕裂傷12公分及前額右手右膝多處擦傷之傷
    害，既係來自於被告駕駛自小客車，疏未注意行近未劃設行
    人穿越道及設有閃光黃燈之交岔路口，應暫停讓行人先行通
    過；及減速接近，注意安全，小心通過，即貿然直行前進之
    行為，為被告之過失駕車行為所直接造成，兩者間自具相當
    因果關係。從而，原告主張被告應負侵權行為損害賠償責任
    ，應屬有據。　
　㈡原告得向被告請求之各項費用及賠償損害之範圍：
　　按不法侵害他人之身體或健康者，對於被害人因此減少勞動
    能力，或增加生活上之需要時，應負損害賠償責任；不法侵
    害他人之身體，被害人雖非財產上之損害，亦得請求賠償相
    當之金額；前二項規定，於不法侵害他人基於父、母、子、
    女或配偶關係之身分法益而情節重大者，準用之，民法第19
    3條第1項、第195條第1項、第3項分別定有明文。茲就原告
    所受損害，論述如下：
  ⒈醫藥費用部分：
    原告主張陳葉怨因系爭車禍支出醫療費14,021元乙情，有診
    斷證明書、醫療費用收據在卷可證（見交附民卷第15、31至
    41頁），且為被告所不爭執（見本院卷第86頁），是原告此
    部分請求，應屬有據。
  ⒉看護費用部分：
    原告主張陳葉怨因系爭車禍受傷住院須專人看護，於澄清中
    港分院住院期間支出18,900元；另出院後入住大肚松群護理
    之家支出至陳葉怨死亡止之費用，共計支付看護461,635元
    乙情，有看護費用明細表、收據、大肚松群護理之家繳費紀
    錄單在卷可證（見交附民卷第53-61頁；本院卷第55頁），
    且為被告所不爭執（見本院卷第86頁），是原告此部分請求
    ，應屬有據。
  ⒊精神慰撫金部分：
    按慰撫金之賠償須以人格權遭遇侵害，使精神上受有痛苦為
    必要，其核給之標準固與財產上損害之計算不同，然非不可
    斟酌雙方身份資力與加害程度，及其他各種情形核定相當之
    數額（最高法院51年度台上字第223號判決先例參照）。本
    院審酌陳葉怨為無業，育有1名成年子女，名下無不動產；
    原告陳春女名下有房屋2筆、土地1筆、汽車2台、有利息、
    股利及營利所得數筆；被告為國中肄業、有薪資所得所得、
    名下有汽車2台、無不動產等情，有兩造個人戶籍資料查詢
    結果、上開刑事案件110年3月10日刑事筆錄影本可佐，並有
    兩造108、109年稅務電子閘門資料查詢表在卷可佐（證物袋
    ）。復考量陳葉怨因系爭車禍受有頭部外傷併蜘蛛網膜下出
    血及腦內出血、第5節腰椎骨折、第5至第7頸椎椎間盤突出
    併頸椎狹窄、前額撕裂傷5公分、左嘴角撕裂傷12公分及前
    額右手右膝多處擦傷等傷害。再參酌被告之過失情節等一切
    情狀，認陳葉怨請求精神慰撫金160萬元，尚屬合理，應予
    准許；另原告陳春女為陳葉怨之女，依法亦得請求非財產上
    之損害賠償，本院審酌陳葉怨上開所受傷勢，及兩造之上開
    學歷、財產狀況。再參酌被告之過失情節等一切情狀，認原
    告陳春女請求精神慰撫金50萬元，尚屬合理，應予准許。
  ⒋綜上，陳葉怨因本件侵權行為所受之損害總額為2,075,656元
    【計算式：14,021＋461,635＋1,600,000】。原告陳春女因本
    件侵權行為所受之精神上損害為50萬元。
　㈢復按汽車交通事故發生時，請求權人因下列情事之一，未能
　　依本法規定向保險人請求保險給付者，得於本法規定之保險
    金額範圍內，向特別補償基金請求補償：...二、事故汽車
    為未保險汽車。特別補償基金依第40條規定所為之補償，視
    為損害賠償義務人損害賠償金額之一部分；損害賠償義務人
    受賠償請求時，得扣除之，強制汽車責任保險法第40條第1
    項第2款、第42條分別定有明文。查陳葉怨於本件發生損害
    後，業已受領特別補償基金2,046,661元之補償，有財團法
    人汽車交通事故特別補償基金法務處函可佐（見本院卷第77
    頁），為兩造所不爭執（見本院卷第85、86頁），則陳葉怨
    向被告為本件損害賠償之請求時，自應依法予以扣除。從而
    ，陳葉怨得請求被告賠償2,075,256元，扣除陳葉怨已領得
    之特別補償基金2,046,661元，陳葉怨請求被告賠償之金額
    為28,995元（計算式：2,075,656－2,046,661），而陳葉怨
    死亡後，權利由已由被害人之全體繼承人即原告繼承，故原
    告自得請求被告賠償。
  ㈣查陳葉怨、原告陳春女對於被告之損害賠償請求權，係屬未
    定給付期限之金錢債權，則依民法第229條第2項、第233條
    第1項前段、第203條規定，原告請求自刑事附帶民事起訴狀
    繕本送達之翌日即110年2月4日（見附民卷第65頁之本院送
    達證書）起至清償日止，按週年利率5％計算之遲延利息，並
    無不合，應予准許。
四、綜上所述，原告依侵權行為之法律關係，請求被告給付原告
    28,995元；請求被告給付原告陳春女50萬元，及均自110年2
    月4日起至清償日止，按週年利率百分之5計算之利息，為有
    理由，應予准許；逾此範圍之請求，為無理由，應予駁回。
五、本訴部分之事證已臻明確，兩造其餘攻擊與防禦方法，核與
    判決結果不生影響，爰不一一論述，附此敘明。
六、本判決原告勝訴部分，係依民事訴訟法第427條第1項規定適
    用簡易程序所為被告敗訴之判決，依民事訴訟法第389條第1
    項第3款之規定，應依職權宣告假執行。至原告陳明願供擔
    保聲請宣告假執行，僅在促使法院注意依職權宣告假執行而
    已，此部分尚無庸另為准駁之諭知，附此敘明。又被告陳明
    願供擔保，聲請免為假執行（見本院卷第69頁），經核於法
    亦無不合，爰酌定相當之擔保金額准許之。
七、本件原告係於刑事訴訟程序提起民事訴訟，經本院刑事庭裁
    定移送前來，依刑事訴訟法第504條第1項規定，無庸繳納裁
    判費，且本件訴訟繫屬期間亦未增生訴訟費用事項，故無訴
    訟費用負擔問題，併予敘明。 　　　　
中　　華　　民　　國　　111 　年　　4 　　月　　22　　日
                  臺灣臺中地方法院臺中簡易庭
                                  法  官  陳佩怡
以上為正本，係照原本作成。
如不服本判決，應於送達後二十日內，向本院提出上訴狀並表明
上訴理由，如於本判決宣示後送達前提起上訴者，應於判決送達
後二十日內補提上訴理由書（須附繕本）。如委任律師提起上訴
者，應一併繳納上訴審裁判費。
中　　華　　民　　國　　111 　年　　4 　　月　　22　　日
                                  書記官  許千士